【裁判字號】    95,選上訴,46
【裁判日期】    951122
【裁判案由】    妨害投票等
【裁判全文】
臺灣高等法院刑事判決                95年度選上訴字第46號
    上  訴  人  甲○○
    即  被  告
上列上訴人因妨害投票案件，不服臺灣基隆地方法院94年度選訴
字第7號中華民國95年4月13日第一審判決（起訴案號：臺灣基隆
地方法院檢察署94年度選偵字第20號），提起上訴，判決如下：
    主      文
上訴駁回。
    事實及理由
一、本院審理結果，認第一審以上訴人即被告甲○○以一收受款
    項行為，同時觸犯刑法第一四三條第一項之投票受賄罪、公
    職人員選舉罷免法九Ｏ條之一第一項、第二項，判處有期徒
    刑參月，並諭知易科罰金折算之標準為三百元折算一日，褫
    奪公權壹年。所收受之賄賂新臺幣壹仟元沒收，如全部或一
    部不能沒收時，追徵其價額（應更正為「以其財產抵償之」
    ，詳後述）；預備行求、期約或交付之賄賂新臺幣貳仟元亦
    均沒收。認事用法及量刑均無不當，應予維持；除因法律修
    正原審未及比較適用，及應予補充更正之外，引用如附件第
    一審判決書記載之事實、證據及理由。
（一)民國九四年二月二日修正公布，九五年七月一日施行，刑
     法第二條第一項規定：「行為後法律有變更者，適用行為
     時之法律。但行為後之法律有利於行為人者，適用最有利
     於行為人之法律」。有別於修正前的見解，改採從舊從輕
     原則。
     原判決關於公職人員選舉罷免法第九Ｏ條之一規定，比較
     九四年十一月三十日修正前後的法律適用，結果認以修正
     前的規定有利於上訴人。所引用的刑法第二條條文，應更
     正為第二條第一項前段。
（二）刑法第四一條同於上述時點修正公布施行；行為時之易科
      罰金折算標準，修正前罰金罰鍰提高標準條例第二條前段
      （現已刪除）規定，就其原定數額提高為一百倍折算一日
      。行為時之易科罰金折算標準，應以銀元三百元折算一日
      ，經折算為新臺幣後，應以新臺幣九百元折算為一日；但
      九五年七月一日修正公布施行之刑法第四一條第一項前段
      則規定：「犯最重本刑為五年以下有期徒刑以下之刑之罪
      ，而受六個月以下有期徒刑或拘役之宣告者，得以新臺幣
      一千元、二千元或三千元折算一日，易科罰金。」比較修
      正前後之易科罰金折算標準，以九五年七月一日修正公布
      施行前之規定，較有利於上訴人，應依刑法第二條第一項
      前段，適用修正前刑法第四一條第一項前段規定，定其折
      算標準。
      原判決所宣示的易科罰金標準應併引現行法規所定貨幣單
      位折算新台幣條例第二條，以銀元三佰元即新台幣九佰元
      折算壹日。
（三）關於所收受之賄賂新台幣一千元，因其本身即為我國現行
      貨幣價值之表示，非如外國貨幣，並不發生追徵其價額的
      問題。應諭知如全部或一部不能沒收時，以其財產抵償之
      。
      原判決諭知「追徵其價額」，應予更正。
二、被告上訴意旨略以，並未收受乙○○○交付的賄款新台幣一
    千元，也未與乙○○○基於共同犯意聯絡，而收受預備行求
    、期約或交付賄賂予郭宗見、簡仲謀之新台幣二千元，約其
    為一定投票權之行使。乙○○○所為證言不實在等語。
    前述事實已經證人乙○○○於原審詳細結證，並經交互詰問
    程序糾彈究明。
    上訴人空言指稱證人乙○○○所證不實，無理由，應予駁回
    。
三、依刑事訴訟法第三七三條、第三六八條，判決如主文。
中    華    民    國    95    年    11    月    22    日
                  刑事第六庭審判長  法  官  林堭儀
                                    法  官  蔡聰明
                                    法  官  郭豫珍
以上正本證明與原本無異。
不得上訴。
                                    書記官  楊秋鈴
中    華    民    國    95    年    11    月    22    日
公職人員選舉罷免法第90條之1
對於有投票權之人，行求期約或交付賄賂或其他不正利益，而約
其不行使投票權或為一定之行使者，處3年以上10年以下有期徒
刑，得併科新臺幣1百萬元以上1千萬元以下罰金。
預備犯前項之罪者，處 1 年以下有期徒刑。
預備或用以行求期約或交付之賄賂，不問屬於犯人與否，沒收之
。
中華民國刑法第143條
（投票受賄罪）
有投票權之人，要求、期約或收受賄賂或其他不正當利益，而許
以不行使其投票權或為一定之行使者，處3年以下有期徒刑，得
併科5千元以下罰金。
犯前項之罪者，所收受之賄賂沒收之。如全部或一部不能沒收時
，追徵其價額。


司法院資訊處製作；財團法人民間司法改革基金會備份。
